【裁判字號】    92,上易,2202
【裁判日期】    920918
【裁判案由】    妨害名譽
【裁判全文】
臺灣高等法院刑事判決                          九十二年度上易字第二二○二號
    上  訴  人  臺灣臺北地方法院檢察署檢察官
    被      告  己○○
    選任辯護人  歐宇倫律師
                王嘉斌律師
右列上訴人因被告誹謗案件，不服臺灣臺北地方法院九十二年度易字第四○一號，中
華民國九十二年七月四日第一審判決（聲請簡易判決處刑案號：臺灣臺北地方法院檢
察署九十一年度偵字第二一五五一號），提起上訴，本院判決如左︰
    主  文
上訴駁回。
    理  由
一、公訴意旨略以：被告己○○與告訴人乙○○同為臺北縣新店市○○路七七巷六號
    之「海悅假期社區」住戶，雙方平時即因嫌隙相處不睦，詎己○○竟基於意圖散
    佈於眾之犯意，於民國九十一年六月中旬某日，在「海悅假期社區」警衛值班室
    ，向值班之保全員蕭清洲陳述：「有一天管區警員到乙○○家中作戶口校對，按
    完門鈴後，乙○○大約過五分鐘後才開門，乙○○穿睡衣，廖武雄先生坐在客廳
    ，這是在幹甚麼，明眼人都知道，孤男寡女的…」等內容，不實傳述純涉告訴人
    私德，且足以毀損告訴人名譽之事，因認被告涉有刑法第三百十條第一項之誹謗
    罪嫌等語。
二、按犯罪事實應依證據認定，無證據不得認定犯罪事實；又不能證明被告犯罪者，
    應諭知無罪之判決，刑事訴訟法第一百五十四條第二項、第三百零一條第一項分
    別定有明文。又事實之認定，應憑證據，如未能發現相當證據，或證據不足以證
    明，自不能以推測或擬制之方法，為裁判基礎（最高法院四十年臺上字第八六號
    判例參照）；且認定犯罪事實所憑之證據，雖不以直接證據為限，間接證據亦包
    括在內，然而無論直接證據或間接證據，其為訴訟上之證明，須於通常一般之人
    均不致有所懷疑，而得確信其為真實之程度者，始得據為有罪之認定，倘其證明
    尚未達到此一程度，而有合理之懷疑存在而無從使事實審法院得有罪之確信時，
    即應由法院為諭知被告無罪之判決（最高法院七十六年台上字第四九八六號判例
    參照）。又按告訴人之告訴，係以使被告受刑事訴追為目的，是其陳述是否與事
    實相符，仍應調查其他證據以資審認。刑事訴訟既採自由心證主義，關於人證之
    供述，法院自可斟酌一切情形以為取捨（最高法院著有五十二年臺上字第一三０
    ０號判例、二十九年上字第七九五號判例參照）。
三、公訴人認被告涉有誹謗犯嫌，無非係以（一）告訴人指訴不移（二）自稱親耳聽
    聞被告口出誹謗告訴人言詞之證人蕭清洲證述綦詳。訊據被告堅決否認有何公訴
    人所指犯行，辯稱：渠根本沒有說過那些誹謗言語，證人蕭清洲當時任職海悅假
    期社區保全員，因為平日工作不力，屢遭時任住戶管理委員之渠糾正，證人蕭清
    洲早已心生不滿，而且又有一次證人蕭清洲無故將渠的掛號信退回，渠因此向證
    人蕭清洲的主管證人陶棟達反應，後來證人蕭清洲因為工作態度不佳與其他種種
    因素遭保全公司解雇，證人蕭清洲可能誤認是渠主導其離職而懷恨在心，致有此
    攀誣，而且證人蕭清洲證稱所謂渠口出誹謗言詞時，保全值班室尚有證人庚○○
    同時聽到，但證人庚○○證稱根本沒有這回事，可見證人蕭清洲都是亂說等語。
四、經查：
（一）告訴人自承並未親耳聽聞被告有何上開誹謗言語，而是經證人蕭清洲轉述得知
      （見偵查卷第十五頁、十八頁、原審第五十一頁、本院九十二年九月四日審判
      筆錄），雖告訴人復訴稱社區很多人也傳聞有聽說，但經原審傳訊證人丁○○
      到庭結證稱：不利於告訴人之傳言，伊是於五月份時輾轉聽到，伊沒有親自聽
      到被告親口講出不利告訴人之言語，伊是聽到戊○○之轉述等語（見原審第五
      十三頁），嗣於本院調查中亦結證稱：去年五月份某天下午，戊○○打電話給
      伊，說乙○○跟廖武雄間很不尋常，有聽過三個人說過這事，當時戊○○並沒
      跟伊說是誰跟她說這件事等語（見本院九十二年八月二十二日訊問筆錄），惟
      為戊○○當庭否認其有向丁○○陳述上開各語（詳同日筆錄）；另證人戊○○
      、甲○○及丙○○○亦均於本院調查中結證稱：「（是否有聽過告訴人說過有
      一天管區警察去跟他查戶口，當時告訴人穿睡衣開門等語？）沒有聽過」等語
      （見本院九十二年八月二十二日訊問筆錄），可見該社區之住戶均未曾聽聞被
      告指摘或傳述足以毀損告訴人名譽之言論，告訴人之指訴無非全憑傳聞耳語，
      顯無證據能力，尚不足執為被告有罪確信之依據。
（二）次按，證人蕭清洲雖於原審中堅稱被告確有於上揭時地誹謗告訴人，證人庚○○也有當場聽到，庚○○當場也反應說：「這種事要是傳出去的話，可能會死
      人的」云云（見原審卷第七十頁，其於偵查中所為證言，因應具結而未具結，
      無證據能力），但經原審質之證人庚○○表示並無此事（見原審卷第二十頁）
      ，嗣於本院調查中證人庚○○復結證稱：「九十一年六月間，伊有與蕭清洲在
      海稅假期社區是二個人一起值班，一個正的，一個副的流動哨，伊從來沒有聽
      過那些毀謗的話」、「（蕭清洲他說當時你們三個人（你、己○○還有蕭他本
      人）相距一、兩公尺，對此有何意見？）我確實沒有聽到己○○對蕭清洲講的
      這些話」等語明確（見本院九十二年八月二十二日訊問筆錄），而證人庚○○
      所任職之中稜保全公司，雖於九十一年一月至七月間負責海悅假期社區之保全
      工作，並派遣證人庚○○到該社區服務，惟該保全公司已於九十一年七月三十
      一日全數撤出海悅假期社區，另由廣埕保全股份有限公司承接等情，業據證人
      即中稜保全公司襄理陶棟達、證人庚○○分於原審及本院調查中證實無誤在卷
      （見原審卷第二十三頁、本院九十二年八月二十二日訊問筆錄），並有海悅假
      期公寓大廈管理委員會公告一紙附卷足考（見本院卷第四十九頁）；且證人庚○○亦證陳未曾受到來自中稜保全公司之不當壓力（見九十二年八月二十二日
      訊問筆錄），可見證人庚○○於到庭證述時已無任職於海悅假期社區，自與被
      告無任何職務上之利害關係，當不至迴護被告，其證言應屬可信。又參以證人
      即曾為蕭清洲主管之陶棟達於原審中證稱：被告曾因信件遭證人蕭清洲不當退
      回，與其工作態度不佳，屢向證人陶棟達反應，伊並因之數度到海悅假期社區
      糾正證人蕭清洲，雖證人陶棟達亦證稱並沒有告訴證人蕭清洲反應其工作態度
      不佳的住戶係何人，但證人蕭清洲曾因退信事件與被告產生過爭執，應知向證
      人陶棟達投訴之人即為被告等語（見原審卷第二十五頁至二十八頁），核與證
      人庚○○於本院調查中所證：「（問：你是否知道蕭清洲曾經因為把別人寄給
      己○○的信退回去曾經爭吵過？）是的。他們兩人曾經有為了退信的事情爭吵
      ，而且（有）過節」等語相符，從而證人蕭清洲是否因與被告有恩怨關係，而
      捏造事實向告訴人指摘被告有上開誹謗言行，即有合理懷疑存在，尚難遽以其
      證詞為不利被告之認定。
（三）綜上所述，既本院依告訴人聲請傳喚海悅假期社區之上開住戶到庭供明均未曾
      聽聞被告指摘或傳述足以毀損告訴人名譽之言論，且證人蕭清洲與被告復曾有
      退信風波而有不睦之情，均如前述，是殊難徒憑蕭清洲之陳述，即得認定被告
      有公訴意旨所指犯行，故公訴人所舉之證據與所指出之證明方法尚未足使本院
      確信被告犯罪，從而被告所辯未有誹謗犯行等語，尚非無據。此外，復查無其
      他積極切確之證據足資證明被告有何公訴意旨所述之犯行，既不能證明被告犯
      罪，是原審揆諸前揭判例之意旨，以不能證明被告犯罪，而為被告無罪之諭知
      ，經核尚無違誤，應予維持。
五、 檢察官上訴意旨略以：(一)證人庚○○迄今仍服務於中稜保全公司擔任保全員，
     雖未派駐海悅假期社區，但與中稜保全公司問仍有受僱乏利害關係；而被告己○○係海悅假期社區管委會之委員（九十二年五月二十九日訊問筆錄，第十一
     頁），與中稜保全公司間不無利害關係（中稜保全公司可否繼續承作海悅假期
     社區保全業務），則原審忽略上情，僅以證人庚○○未服務於海悅假期社區一
     節，遽認證人庚○○與被告間已無利害關係，不至迴護被告，其證言應屬可信
     ，即嫌速斷。(二)另證人陶棟達於原審證稱：被告曾向伊反映證人蕭清洲工作態
     度不佳、不當退回被告之信件等情，雖無證據證明證人蕭清洲有退信之行為，
     且證人蕭清洲亦否認有退信之事，但伊仍前往海悅假期社區糾正證人蕭清洲，
     因為伊比較相信被告說的話，嗣後發生爭執，伊就將證人蕭清洲開除等語（見
     原審九十二年三月二十五日訊問筆錄，第九頁以下）。是觀諸身為中稜保全公
     司高階主管之證人陶棟達，未經求證，不顧證人蕭清洲之否認，僅憑被告反映
     遭退信等情，即糾正證人蕭清洲各情，益證被告身為海悅假期社區之管理委員
     。對於中稜保全公司有一定之利害關係與影響力。則證人庚○○所證：未於海
     悅假期之警衛室聽聞被告有何誹謗言行等語，即有迴護之嫌。且原審更以證人
     陶棟達之證言，認證人蕭清洲與被告己○○間有恩怨關係，有合理懷疑證人蕭
     清洲係捏造事實向告訴人乙○○指摘被告己○○有誹謗言行一節，容有誤會。
     (三)證人蕭清洲於原審證稱：伊擔任海悅社區保全員期問，與被告之間並無公事
     或私事之爭執，而且被告過年的時候還買禮物來送伊等（保全員），伊離開中
     稜保全公司，是因為上司（陶棟達）未體恤下屬而與上司吵架等語（原審九十
     二年五月二十九日訊問筆錄，第七、八頁）。是證人蕭清洲與被告間並無爭執
     ，自無挾怨報復之可能，況證人蕭清洲對於被告過年致贈禮物之小惠尚謹記於
     心，核與被告所供相符（同日筆錄，第十一頁），足見證人蕭清洲之個性敦良
     ，所證被告有誹謗犯行各情，應屬可信。(四)綜上所述，證人庚○○、陶棟達均
     屬中稜保全公司之員工，與被告間有利害關係，則該二人所證，自難偏信，不
     足以彈劾證人蕭清洲所為之證言；況證人蕭清洲證述內容公允，且經具結，已
     足擔保其真實性，足證被告確有誹謗犯行，原審未及細繹上情，遽認僅憑證人
     蕭清洲之證言，不足為不利被告之認定，而判決被告無罪，尚有未洽，爰請將
     原判決撤銷更為適法之判決云云。惟查：
（一）中稜保全公司雖於九十一年一月至七月間負責海悅假期社區之保全工作，並派
      遣證人庚○○、蕭清洲等人到該社區服務，惟該保全公司業於九十一年七月三
      十一日全數撤出海悅假期社區，由廣埕保全股份有限公司承接等情，已如前述
      ，既證人庚○○所屬之中稜保全公司於九十一年七月底全數撤出海悅假期社區
      ，則其於原審及本院到庭證述時，當與被告無任何職務上之利害關係。公訴人
      徒以證人庚○○就中稜保全公司可否繼續承作海悅假期社區保全業務為由，推
      論、臆測其與被告間不無利害關係存在云云，顯有未洽。
（二）按據證人陶棟達於原審中所證：（開除蕭清洲之原因）嚴格講起來有三項，第
      一項是平常執行時，紀律不整，屢勸不聽，而且辱罵及恐嚇伊，而有一點手腳
      不乾淨，有點貪小便宜。九十一年六月底、七月初，有住戶代放鑰匙於警衛室
      ，錀匙環上的小配件因此不見，伊尚來不及查證，蕭清洲即在電話中對伊破口
      大罵，七月四日當天伊就另派保全員到社區替換蕭清洲，並開除他等語（見原
      審卷第三十頁、三十一頁），而蕭清洲實際離職之原因乃因與其主管陶棟達就
      其保全職務事宜起口角爭執所致，亦據證人蕭清洲所是認在卷無訛（見原審卷
      第七十四頁），足徵證人蕭清洲遭中稜保全公司解職，尚非因被告反映遭退信
      等情所致。從而公訴人認被告身為海悅假期社區之管理委員，對於中稜保全公
      司有一定之利害關係與影響力，進而推論證人庚○○及陶棟達所證，均有迴護
      之嫌，尚屬無據。
（三）又證人蕭清洲雖於原審證稱與被告之間並無公事或私事之爭執，然依證人黃旺
      瑞於本院所證渠二人顯曾因退信乙事惹起爭執（見本院九十二年八月二十二日
      訊問筆錄），故證人蕭清洲與被告間是否未有嫌隙，並非無疑。另公訴人所指
      被告送禮乙節，依被告於原審及本院調查中所供：因為同時有八個警衛，礙於
      情面不好意思不給他，故每人均送一份。贈送對象包含環保工、清潔工等語（
      見原審卷第七十八頁、本院九十二年八月十五日、九十二年八月二十二日訊問
      筆錄），按被告為求禮數周全對社區警衛，甚至清潔人員每人均送一份禮物並
      未獨漏蕭清洲，衡情亦與人際交誼之禮節常情相符，並非即可推論被告與蕭清
      洲間之關係友好，未有爭執，故公訴人所指各節，尚有誤會，無可採信。此外
      ，證人蕭清洲雖經具結而為證述，然徒憑其證言既無足為被告有罪確信之依據
      ，自難執此即為不利被告之認定至明。
（四）綜上所述，檢察官之上訴為無理由，應予駁回。
據上論斷，應依刑事訴訟法第三百六十八條，判決如主文。
本案經檢察官蔡薰慧到庭執行職務。
中      華      民      國    九十二    年      九      月     十八     日
                              臺灣高等法院刑事第四庭
                                  審判長法  官  蔡  永  昌
                                        法  官  陳  榮  和
                                        法  官  李  英  豪
右正本證明與原本無異。
不得上訴。
                                        書記官  鄭  信  昱
中      華      民      國    九十二    年      九      月     十九     日


司法院資訊處製作；財團法人民間司法改革基金會備份。
